【裁判字號】    99,交聲,126
【裁判日期】    990421
【裁判案由】    違反道路交通管理處罰條例聲明異議
【裁判全文】
臺灣基隆地方法院交通事件裁定         99年度交聲字第126號
原處分機關
即移送機關  交通部公路總局臺北區監理所基隆監理站
異  議  人
即受處分人  甲○○
上列異議人即受處分人因違反道路交通管理處罰條例案件，對於
交通部公路總局臺北區監理所基隆監理站中華民國99年3 月11日
所為之處分（原處分案號：基監字第裁42-ZIA039300號），聲明
異議，本院裁定如下：
    主  文
異議駁回。
    理  由
一、原處分意旨略以：異議人即受處分人甲○○於民國98年12月
    2 日上午9 時5 分左右，駕駛5622-EH 號自用小客車，行經
    國道三號高速公路南向4.9 公里之限速90公里處，因行車時
    速達109 公里，為執勤員警以定置路旁附有照相機之固定雷
    射測速照相儀器採證照相暨製單舉發，核無不合，爰依道路
    交通管理處罰條例第33條第1 項第1 款規定，裁處異議人罰
    鍰新臺幣（下同）3,000 元，暨依同條例第63條第1 項第1
    款規定，併記違規點數1 點等語。
二、異議意旨則以：首先，「舉發照片」所示背景，顯與異議人
    事後逕往舉發地點拍攝照片之所示內容不符，因認「舉發照
    片」疑遭員警移花接木；其次，細觀「舉發照片」之所示，
    核亦足見異議人駕駛車輛之前、後四周，斯時另有「與異議
    人駕駛車輛」等速之其它車輛行駛，然異議人實不知員警曾
    否併就關此相關車輛採證照相暨製單舉發；再者，異議人駕
    駛車輛乃國產車，客觀上無法瞬間由「每小時90公里」加速
    至「每小時109 公里」，是以上開方式所得數據，其準確性
    尚有疑異，爰於法定期間聲明異議，求為撤銷原處分等語。
三、按「汽車行駛於高速公路、快速公路或設站管制之道路，不
    遵使用限制、禁止、行車管制及管理事項之管制規則而有下
    列行為者，處汽車駕駛人新臺幣三千元以上六千元以下罰鍰
    ：「一行車速度超過規定之最高速限或低於規定之最低速限
    。」道路交通管理處罰條例第33條第1 項第1 款定有明文。
    且依同條例第63條第1 項第1 款規定，汽車駕駛人有同條例
    第33條第1 項情形，除依原條款處罰鍰外，另應併記違規點
    數1 點。
四、經查：
  (一)「舉發照片」所示背景與異議人事後逕往舉發地點拍攝照片
    之所示內容不符乙節，純係肇因於「雙方取景拍攝視角之不
    同」，而非緣自於異議人所稱之「移花接木」。徵諸證人魏
    伯峻（國道公路警察局第九警察隊七堵小隊警員）結稱：「
    …由我今天提出的現場照片可知，南向4.5 公里處（意指『
    國道三號高速公路南向4.5 公里處』）即置有『前有測速照
    相』的警告牌，且照片上也可看出這裡大概是位在國道七堵
    收費站附近，但七堵收費站是設置在北向車道，南向車道則
    無收費站的設置，另外，舉發當時的定點的雷射測速照相機
    是設置在七堵收費站票亭旁，因此，從七堵票亭旁拍出去的
    視角，當然會跟異議人從外側車道照相取景的視角不同。…
    」等語（本院99年4 月20日訊問筆錄第2 頁），併對照「證
    人魏伯峻當庭提出之現場照片5 張」暨「異議人隨狀檢送到
    院之現場照片」所示內容即明。據此，異議人徒憑「雙方取
    景拍攝視角之不同」而辯稱「舉發照片」疑遭員警移花接木
    云云，首已一無可取。
  (二)其次，異議人於98年12月2 日上午9 時5 分左右，駕駛5622
    -EH 號自用小客車，行經國道三號高速公路南向4.9 公里之
    限速90公里處，為執勤員警以定置路旁附有照相機之固定雷
    射測速照相儀器採證照相而測得其行車速度高達每小時「10
    9 公里」等情節，除有「舉發照片」1 張在卷足考，「舉發
    照片」所示各欄數據之意義，亦悉經證人魏伯峻到庭結稱：
    「……舉發照片上下都有特別的標示，其中舉發照片上方的
    標示，『12/02/2009』是指98年12月2 日，『09：05：15』
    是指9 時5 分15秒，『乙○○』則是當日操作機械的舉發員
    警姓名，『七堵小隊』是舉發員警的服務單位，至於舉發照
    片下方的標示，『90ＫＭ/ Ｈ』是指該處限速90公里，『10
    9 ＫＭ/ Ｈ行速：』是指當時被照片『十字絲』鎖定的該車
    （即異議人駕駛之5622-EH 號自用小客車）行經該地的時速
    是109 公里，『86.5Ｍ』是測距，就是機器到該車的距離，
    『國道南向4.9 公里』就是該測速照相的位置，至於『ux01
    9098』則是那一臺測速照相機器的器號，經核對該機器器號
    ，與檢定合格證書所載內容，可知本案所使用的測速照相機
    器尚在檢定合格的時間。而且照片『十字絲』鎖定的車輛，
    便是照片所示行速109  公里的車輛，所以不可能誤判。…
    …」等語（本院99年4 月20日訊問筆錄第2 頁至第3 頁）明
    確，且有「器號為ux019098」之雷射測速儀檢定合格證書1
    紙存卷為憑。據此，異議人於前揭時、地，「行車速度超過
    規定之最高時速」乙節，實已堪可認定。至異議人雖指其駕
    駛車輛乃國產車，客觀上無法瞬間由「每小時90公里」加速
    至「每小時109 公里」，是以上開方式所得數據，其準確性
    尚有疑異云云，然查，本案所使用之「雷射測速照相儀器」
    ，非特業經我國經濟部標準檢驗局定有檢驗標準，而廣為我
    國交通警察機關使用於交通稽查，其測速原理復係「鎖定行
    進中特定車輛，投射雷射光波束，經反射而測得速度」（即
    「單點單臺」測速），此均為本院承辦交通案件職務上所已
    知之事項，是其測速之精準、確實，當無可疑而堪信賴。準
    此，異議人空言辯稱「雷射測速照相儀器」之準確性尚有疑
    異云云，當亦洵無足採。
  (三)再者，異議人雖又指「細觀『舉發照片』之所示，核亦足見
    異議人駕駛車輛之前、後四周，斯時另有『與異議人駕駛車
    輛』等速之其它車輛行駛，然異議人實不知員警曾否併就關
    此相關車輛採證照相暨製單舉發」云云，然細繹異議人關此
    所指，非特尚與「異議人究否超速違規而應處以旨揭裁罰」
    乙事渺無相涉，尤以就令囿於「單點單臺」採證照相之特性
    （詳如前述），致旨揭固定雷射測速照相儀器未能及時併就
    異議人所指之他車照相舉發，然此亦非異議人得恃以要求免
    罰之事由。按行政機關在作成行政行為之時，對於相同或有
    同一性之事件，若無正當理由，固應受其行政慣例或先例之
    拘束，此即行政法上由「平等原則」推導而出之「行政自我
    拘束原則」；惟人民只有在行政慣例或行政先例「合法」之
    情形下，始有主張「行政自我拘束原則」之餘地。蓋人民對
    於行政機關不法之行為，並無請求權而言，即人民並未享有
    「不法」之「平等權」！茲本案異議人既查有違規事實在先
    ，則就令舉發單位囿於上開原由而不能或未曾就類此違規情
    節全數舉發，然異議人亦不得恃之以主張「應一併免罰」；
    是異議人此部分之辯解，非特一無足取，且尤與原處分機關
    所為之本起裁罰究否適法、妥當不生關聯。
五、綜上，因認異議人之首開違規事實明確，原處分機關爰引首
    開規定，對異議人為首揭裁處，即為適法，並無不合；異議
    人猶執前詞，辯稱本件應為免罰云云，尚無可取，並無理由
    ，應予駁回。
六、據上論斷，應依道路交通案件處理辦法第19條，裁定如主文
    。
中    華    民    國    99    年    4     月    21    日
                  交通法庭法  官    王慧惠
以上正本證明與原本無異。
對於本件裁定如有不服，應於收受送達後5 日內，向本院提出抗
告書狀，敘述抗告之理由，抗告於臺灣高等法院。
中    華    民    國    99    年    4     月    21    日
                          書記官    王一芳

司法院資訊處製作；財團法人民間司法改革基金會備份。
